臺灣士林地方法院民事判決　　　　　　　　　　　　　九十二年度訴字第七五一號
　　原　　　告　己○○
　　　　　　　　乙○○
　　　　　　　　庚○○
　　右三人共同
　　訴訟代理人　吳磺慶律師
　　　　　　　　張逸婷律師
　　　　　　　　王泓鑫律師
　　被　　　告　戊○○
　　訴訟代理人　甲○○
　　複代理人　　丁○○
　　被　　　告　丙○○
當事人間請求損害賠償事件，本院於九十三年四月五日言詞辯論終結，判決如下：
　　主　　文
被告應連帶給付原告己○○新台幣壹拾萬零肆佰玖拾肆元，原告乙○○新台幣參拾萬
伍仟捌佰柒拾壹元，庚○○新台幣貳萬柒仟元，及均自民國九十二年三月十四日起至
清償日止，按年息百分之五計算之利息。
原告其餘之訴均駁回。
訴訟費用由被告連帶負擔分之千分之七四一；原告己○○負擔千分之九五，原告林鑠
負擔千分之一一五，原告庚○○負擔千分之四十九。
本判決第一項於原告己○○、乙○○、庚○○依序分別以新台幣參萬元、壹拾萬元、
壹萬元供擔保後，得假執行；但被告如於假執行程序實施前，依序以新台幣壹拾萬零
肆佰玖拾肆元、參拾萬伍仟捌佰柒拾壹元、貳萬柒仟元，分別為原告己○○、乙○○
、庚○○供擔保或將各該金額提存後，得免為假執行。
原告其餘假執行之聲請均駁回。
　　事　　實
甲、原告方面：
壹、聲明：
一、被告應連帶給付原告己○○新台幣（下同）壹拾肆萬零柒拾柒元整，及自民國（
    下同）九十一年十月八日至清償日止，按年利率百分之五計算之利息。
二、被告連帶應給付原告乙○○參拾伍萬玖仟伍佰柒拾玖元整，及自九十一年十月八
    日至清償日止，按年利率百分之五計算之利息。
三、被告應連帶給付原告庚○○肆萬貳仟玖佰伍拾元整，及自九十一年十月八日至清
    償日止，按年利率百分之五計算之利息。
貳、陳述：
一、被告戊○○於九十一年十月八日九時四十五分駕駛自小客貨車（CE-2958）沿八
    里鄉○○路由忠六街往忠五街方向行駛，時速約六十公里；而被告丙○○駕駛自
    小客車（IB-7191）突然從對向迴轉，未注意被告戊○○之車直行駛來，且未暫
    停讓直行車先行，兩車發生碰撞，被告戊○○之車失控撞擊原告等停在右側路旁
    之車，致原告己○○之自小客車（S9-4435）左側車身損壞，原告乙○○之自小
    客車（Z9-7816）左側車尾車頭等多處損壞，原告庚○○（HG-1513）車尾車頭等
    處損壞。
二、被告丙○○駕車迴轉未讓直行車先行，違反道路交通安全規則第一○六條第五款
    ，被告戊○○駕車時速六十公里，超過當時四十公里之限速，違反道路交通安全
    規則第九十三條第一項第一款，均有過失；因被告等各為之過失行為，為原告所
    受損害之共同原因，即所謂行為關聯共同，成立共同侵權行為，依民法第一百八
    十四條第一項、第一百八十五條第一項之規定，被告等須對原告等所受之損害連
    帶負全部損害賠償責任。
三、原告等所受損害賠償之數額如左：
(一)原告己○○部分：
１、修理費：原告己○○之車（S9-4435）左側車身多處損壞，回復原狀之費用為壹
    拾肆萬零柒拾柒元，其中鈑金及噴漆之工資四萬六千五百八十四元，零件費九萬
    三千四百九十三元。
２、價值減損：車輛回復原狀後，價值減損之數額為肆萬元（臺灣區汽車修理同業公
    會函參照）。
３、車資：上下班無法駕駛自用客車，所必須搭乘計程車所支出之費用為柒仟捌佰零
    柒元。
４、律師費：貳萬壹仟元。
５、（以上合計二十萬八千八百八十四元），原告願在訴之聲明之範圍內請求之，請
    鈞院審酌數額。
(二) 原告乙○○部分：
１、修理費：原告乙○○之車（Z9-7816）左側車尾、車頭等多處損壞，回復原狀之
    費用為參拾伍萬玖仟伍佰柒拾玖元，其中引擎、鈑金、噴漆、定位之工資二十一
    萬三千零七十九元，零件費用十四萬六千五百元。
２、價值減損：車輛回復原狀後，價值減損之數額為玖萬元（臺灣區汽車修理同業公
    會函參照）。
３、車資：自九十一年十月八日起至九十二年一月二十四日止，上下班無法駕駛自用
    客車，所必須搭乘計程車所支出之費用為壹拾肆萬貳仟柒佰貳拾捌元（自九十一
    年十月八日起至九十二年一月二十四日共七十六天，每天上班里程數約一百一十
    公里，以交通部所頒佈費率計算，每日計車費一千八百七十八元）。此車資為必
    要費用，若不搭計車，原告每天下班回家時必須從公司八里兒坐公車到關渡捷運
    站，再捷運到台北車站搭米車到桃園車站，再搭公車到大溪，一超要花三小時以
    上，來回一天至少要六小時。原告係因被告丙○○表示其不同意車禍事故分析結
    果而遲遲不敢通知車廠開始修車，後來，是為了避免損失擴大，才通知開始修車
    ，所以等待修車之時間與被告否認過失確實有因果關係，應由被告負責賠償。
４、律師費：貳萬元。
５、（以上合計六十一萬二千三百零七元）原告願在訴之聲明之範圍內請求之，請鈞
    院審酌數額。
(三) 原告庚○○部分：
１、事故前車價：原告庚○○之車（HG-1513）車尾、車頭等處損壞，已報廢，鑑定
    之事故前市價為三萬元（臺灣區汽車修理同業公會函參照）。原告並未取得報廢
    將勵金。
２、車資：上下班無法駕駛自用客車，所必須搭乘計程車所支出之費用為玖佰伍拾元
    。
３、律師費：壹萬貳仟元。
四、原告三人於汽車修復期間，上下班搭乘計程車因而節省之平日汽油費支出如下：
１、原告己○○因修車無法使用汽車，必須搭乘計程車上下班，修車時間為三十七天
    ，每天上班里程數約十公里，己○○汽車於期間內省去約三百七十公里之里程，
    每十公里耗油約一公升，每公升汽車約二十元，故所節省之油資總計為七四０元
    。
２、原告乙○○因修車無法使用汽車，必須搭乘計程車上下班，修車期間為七十六天
    ，每天上班里程數約一百十公里，乙○○汽車於期間內省去約八三六０公里之里
    程，每十公里耗油約一公升，每公升汽油約二十元，故所節省之油資總一六七二
    ０元。
３、原告庚○○因修車無法使用汽車，必須搭乘計程車上下班，修車時間為十天，每
    天上班里程數約三公里，庚○○汽車於期間內省去約三十公里之里程，每十公里
    耗油約一公升，每公升汽車約二十元，故所節省之油資總計為六十元。
參、證據：提出：台灣省台北縣區車輛行車事故鑑定委員會鑑定意見書影
    本乙份、驊勝實業有限公司估價單、萬芳汽車股份有限公司保修單影本、瑋駿汽
    車行估價單影本各乙份、行車執照影本三份、計程車費率說明影本一份、新聞剪
    報影本一份、乙○○車資收據影本九紙、通律法律可務所公費收據影本乙份、汽
    車買賣合約書影本乙份、中國石油公司油品價格表乙份等為證，並聲請訊問證人
    徐文勇。
乙、被告方面：
壹、聲明：請求駁回原告之訴；如受不利之判決時，願供擔保，請准宣告免假執行。
貳、陳述：
一、對於原告等所有車輛遭被告等過失撞損之事實不爭執，惟原告等請求損害賠償之
    數，超過其損失回復原狀之所需甚多：
（一）車輛損失修理費用部份：
　１、關於原告乙○○所有Z9-7816號車修理費用，其中工資及鈑金費用部份不爭執
      ，惟該車發照年月為民國八十九年一月二十六日，至事發時共兩年，應按行政
      院固定資產耐用年限表就零件部份每年扣除千分之三百六十九之折舊，以算定
      其車輛回復原狀所需費用。
　２、關於原告己○○所有S9-4435號車修理費用，其中工資及鈑金費用部份不爭執
      ，惟該車原始發照日期為民國八十七年八月十九日，至事發時共四年，其中零
      件費用部份，應依行政院固定資產耐用年限表每年千分之三百六十九扣除折舊
      ，以算定其修復價格。
（二）車輛價值損失部份：
　１、對台灣區汽車修理工業同業公會鑑定原告乙○○所有Z9-7816號車遭碰撞後之
  　  價值減損九萬元及原告己○○所有S9-4435號車遭踫撞後之價值減損四萬元之
　　　鑑定結果，無意見。
  ２、原告庚○○所有之HG-1513號車，其原出廠日期距事發當時已近七年，依行政
  　　院固定資產耐用年限表其車輛僅餘殘值（超過五年便僅餘殘值）。所謂殘值即
    　「已無市場交易評價」之賸餘價值，依民法第二一五條規定即為「經濟上回復
      原狀不能」之情形，故應以金錢賠償之。依該種車（大發，目前市面上已無此
      種車）之報廢車一般轉賣予車廠之價值約為新台幣貳萬元算定，並亦須扣除原
      告賣予車廠時所得之廢鐵價格或扣除報廢車獎勵金。
（三）代車費用部份：
　１、原告乙○○所出具之計程車收據合計僅玖仟元。其是否確有搭乘計程車之必要
      ？回程時是否果真搭乘計程車？又其此段需搭乘計程車之期間為若干？原告率
      皆未證明，不應准許。且該車自九十一年十月八日進入萬芳汽車修理廠待修，
      欲不使修車廠開始修復工作，無故等待一個多月至同年十一月中白始開始修理
      。按「損害之發生或擴大，被害人與有過失者，法院得減輕其賠償金額或免除
      之」，民法第二百一十七條第一項訂有明文。按原告盡早修理受損車輛，其法
      律上之損害賠償請求權並不會因而喪失，原告無故等待致使損害擴大顯有過失
      ，關於此段期間之損失，如代車費等，原告應不得請求。而原告林陳爍請求於
      修車期間之代車費用，據其所提證物計程車收據僅玖仟元；且原告修車期間過
      久長達三個月，有違一般常情。原告超出此部份外之請求應予駁回。
　２、原告己○○請求代車費部份：
　　　此部份原告率未提出任何證明，空口無憑，應予駁回。
　３、原告己○○代車費用部份：
　　　此部份原告率未提出任何證明，空口無憑，應予駁回。
二、有關原告請求律師費用部份：
　　依民事訴訟法第四六六條之一規定，第三審上訴上訴人應委任律師為之，採強制
　　律師代理制度，故其律師費為訴訟費用之一部，可一併請求之（同法第四六六條
　　之三參照）。依此反面解釋及我國本不採律師強制代理訴訟制度而言，民事訴訟
　　事件第一、二審是否委請律師代理訴訟乃當事人自由，原則上仍應由「本人」自
　　為訴訟行為，其律師費用亦非屬訴訟費用之一部，不得一併請求。原告所舉剪報
　　案件乃強制執行法上第三人異議之訴之案件，且因案情複雜且曾上訴第三審最高
　　法院而發回更審之情形，與本件僅屬一般侵權行為損害賠償事件，且案情明確，
　　僅為賠償金額等事實面爭執，亦無高專業性法律程序或有法律見解上歧異之爭執
　　可言，原告本可自為訴訟。今原告欲委請律師代理訴訟亦為其自由，非法律強制
　　規定，其律師費非訴訟費用，自不得請求。況若依原告此種主張，則當事人一方
　　較富有資力者可委請律師訴訟，且其支出之律師費尚得向對方請求償還；而較貧
 　 弱無資力無法委請律師之一造不但本即居於較為劣勢地位，更因尚須償還對方的
    律師費而使較無資力之一造陷於更不利之地位。縱較無資力一造能符合聲請訴訟
    救助要件而聲請訴訟救助，亦屬更形增加較無資力一造於訴訟上之負擔（例如尚
    需釋明符合非顯無勝訴之望等要件）。故若如原告主張其一般民事訴訟第一審之
    律師費亦可請求的話，不但有違我國法制，且無異造成訴訟上「弱者愈弱、強者
    愈強」的貧富差異歧視及武器不平等之現象，極為不公。
丙、本院依聲請訊問證人徐文勇及囑託台灣區汽車修理工業同業公會鑑定原告乙○○
    、己○○所有車輛遭碰撞後之價值減損若干。
　　理　　由
壹、原告起訴主張被告戊○○於九十一年十月八日九時四十五分駕駛自小客貨車（
    CE-2958）沿八里鄉○○路由忠六街往忠五街方向行駛，以時速約六十公里之速
    度違規超速行駛；而被告丙○○駕駛自小客車（IB-7191）突然從對向迴轉，未
    注意被告戊○○之車直行駛來，且未暫停讓直行車先行，兩車發生碰撞，被告戊○○之車失控撞擊原告等三人停在右側路旁之車，致原告己○○之自小客車（
    S9-4435）左側車身損壞，原告乙○○之自小客車（Z9-7816）左側車尾車頭等多
    處損壞，原告庚○○（HG-1513）車尾車頭等處損壞。被告戊○○、丙○○二人
    共同過失侵害原告三人之權利，致原告己○○受有汽車修理費壹拾肆萬零柒拾柒
    元、價值減損肆萬元、代步車資柒仟捌佰零柒元、律師費貳萬壹仟元（合計二十
    萬八千八百八十四元）之損害，原告乙○○受有汽車修理費參拾伍萬玖仟伍佰柒
    拾玖元、價值減損玖萬元、代步車資壹拾肆萬貳仟柒佰貳拾捌元、律師費貳萬元
    （合計六十一萬二千三百零七元）之損害，原告庚○○車價三萬元、代步車資玖
    佰伍拾元、律師費壹萬貳仟元之損害，為此本於民法第一百八十四條第一項、第
    一百八十五條第一項、第一百九十六條之規定，訴請被告連帶給付原告己○○壹
    拾肆萬零柒拾柒元，原告乙○○參拾伍萬玖仟伍佰柒拾玖元，庚○○肆萬貳仟玖
    佰伍拾元，及均自九十一年十月八日至清償日止，按年利率百分之五計算之利息
    。
貳、被告等對於原告等所有車輛遭被告等過失撞損暨原告乙○○、己○○所有車輛逼
    撞損之價值損失，經台灣區汽車修理工業同業公會鑑定結果，分別為九萬元及四
    萬元之事實不爭執，惟以原告等請求損害賠償之數，超過其損失回復原狀之所需
    甚多，其中原告乙○○、己○○之車輛損失修理費用，零件部份，應按行政院固
    定資產耐用年限表就零件部份每年扣除千分之三百六十九之折舊，以算定其車輛
    回復原狀所需費用，而原告庚○○之車輛原出廠日期距事發當時已近七年，超過
    折五年折舊年限僅餘殘值二萬元，並扣除賣予車廠時所得之廢鐵價格，至原告等
    請求搭乘計程車上班之代車費用部份：原告乙○○請求十四萬餘元，惟僅提出計
    程車收據玖仟元，且有無搭乘計程車之必要，回程時是否果真搭乘計程車？需搭
    乘計程車之期間若干？均未據證明，且進廠修車期間達三個月過長，其請求不應
    准許，另原告己○○、庚○○均未提出任何證明，空口無憑，其二人請求搭乘計
    程車之費用，無理由；而我國民事訴訟法僅第三審採強制律師代理制度，律師費
    為訴訟費用之一部，可一併請求，至一、二審是否委請律師代理訴訟乃當事人自
    由，原則上仍應由「本人」自為訴訟行為，其律師費用亦非屬訴訟費用之一部，
    不得一併請求等語資為抗辯。
參、原告主張被告戊○○、丙○○二於九十一年十月八日九時四十五分，分別駕駛自
    小客貨車超速行駛、駕駛自小客車因違規未讓直行車先行，二車在八里鄉○○路
    發生碰撞，而失控撞損原告等三人停在右側路旁之車之事實，業據原告提出行車
    執照影本三份、台灣省台北縣區車輛行車事故鑑定委員會鑑定意見書影本乙份、
    驊勝實業有限公司估價單、萬芳汽車股份有限公司保修單影本、瑋駿汽車行估價
    單影本各乙份、汽車買賣合約書影本乙份等為證，並為被告等所不爭執，原告此
    部份主張堪信為真正。
肆、按因故意或過失，不法侵害他人之權利者，負損害賠償責任，民法第一百八十四
    條第一項定有明文。又按數人共同不法侵害他人之權利者，連帶負損害賠償責任
    。不能知其中孰為加害人者，亦同。民法第一百八十五條第一項亦有明定。又民
    事上之共同侵權行為（狹義的共同侵權行為，即加害行為）與刑事上之共同正犯
    ，其構成要件並不完全相同，共同侵權行為人間不以有意思聯絡為必要，數人因
    過失不法侵害他人之權利，苟各行為人之過失行為，均為其所生損害之共同原因
    ，即所謂行為關連共同，亦足成立共同侵權行為，依民法第一百八十五條第一前
    段之規定，各過失行為人對於被害人應負全部損害之連帶賠償責任。最高法院著
    有六十七年台上字第一七三七號判例可參照。本件被告丙○○駕車迴轉未讓直行
    車先行，違反道路交通安全規則第一○六條第五款，實有過失，而被告戊○○駕
    車時速六十公里，超過當時四十公里之限速，違反道路交通安全規則第九十三條
    第一項第一款，亦有過失；被告二人之過失駕車行為，致原告等停放於右側路旁
    之車輛，因之遭撞毀受損害，已如前述，則被告等各為之過失行為，為原告所受
    損害之共同原因，即所謂行為關聯共同，成立共同侵權行為，被告等自應連帶對
    原告等負全部損害賠償責任。從而，原告請求被告二人應連帶負侵權行為損害賠
    償責任，自屬於法有據。
伍、玆應審究者為原告等各得請求被告連帶賠償之損害額若干？析述如下：
一、有關車輛修理費用部份：按不法毀損他人之物者，被害人得請求賠償其物因毀損
    所減少之價額，民法第一百九十六條定有明文。又物被毀損時，被害人除得依民
    法第一百九十六條請求賠償外，並不排除民法第二百十三條至第二百十五條之適
    用。依民法第一百九十六條請求賠償物被毀損所減少之價額，得以修復費用為估
    定之標準，但以必要者為限（例如：修理材料以新品換舊品，應予折舊）。又依
    行政院公布之固定資產耐用年數表及固定資產折舊率之規定，小客車耐用年數為
    五年，依定率遞減法每年折舊千分之三六九；又「固定資產提列折舊採用定率遞
    減法者，以一年為計算單位，其使用期間未滿一年者，按實際使用之月數相當於
    全年之比例計算之，不滿一月者，以一月計。」營利事業所得稅結算申報查核準
    則第九十五條第八項亦有規定。
１、原告己○○修車費用十四萬零七十七元部分：原己○○之車左側車身多處損壞，
    經送修計花費十四萬零七十七元，其中鈑金及噴漆之工資四萬六千五百八十四元
    ，零件費九萬三千四百九十三元，此據原告提出驊勝實業有限公司出具之估價單
    乙份為證，各該修護項目，經核均屬必要項目，被告對之亦不爭執。惟依前揭說
    明，惟依前揭規定及說明，以修復費用作為估定損害價額之標準時，應以必要者
    為限，修理材料以新品換舊品，應依行政院公布之固定資產耐用年數表及固定資
    產折舊率暨營利事業所得稅結算申報查核準則第九十五條第八項之規定，依定率
    遞減法每年折舊千分之三六九。而原告己○○所有前開自小客車係八十七年八月
    十九日出廠，有原告所提行車行車執照影本在卷可憑，至九十一年十月八日車禍
    發生日，已使用四年二月，則該車修理零件、材料費用折舊後之金額為一萬三千
    九百十元（其計算式如附表一所示），加上不必折舊之工資部份四萬六千五百八
    十四元，則原告己○○請求回復原狀之必要費用在六萬零四百九十四元之範圍內
    ，為有理由，應予准許。
２、原告乙○○修車費用三十五萬九千五百七千九元部份：原告乙○○車修理費用其
    中屬於工資（即引擎、鈑金、噴漆、定位工資）部份為二十一萬三千零七十九元
    ，零件費用為十四萬六千五百元，此有送修單乙份在卷可稽。惟依前揭規定及說
    明，零件費用部分，應依行政院公布之固定資產耐用年數表及固定資產折舊率暨
    營利事業所得稅結算申報查核準則第九十五條第八項之規定，依定率遞減法每年
    折舊千分之三六九。而原告乙○○所有前開自小客車係八十九年一月二十六日出
    廠，有原告所提行車行車執照影本在卷可憑，至九十一年十月八日車禍發生日，
    已使用二年九月，則該車修理零件、材料費用折舊後之金額為六萬一千三百六十
    一元（其計算式如附表二所示），加上不必折舊之工資部份十四萬六千五百元，
    則被上訴人請求回復原狀之必要費用在二十萬七千八百六十一元之範圍內，為有
    理由，應予准許。
二、有關車輛價值損失部份：按不法毀損他人之物者，依民法第一百九十六條規定，
    應向被害人賠償其物因毀損所滅少之價額，並非賠償修理其物所實際支出之修理
    費。故物被不法毀損後，僅須其物之價額減少，即須賠償其所減少之價額。至其
    物有無修理及其修理費有無實際支出，在所不問。（最高法院七十二年度台上字
    第三七九二號判決參照）。
１、原告己○○請求其所租車輛逼碰撞後價值減損四萬元部份：原告己○○主張其所
    有車遭撞損價值減少乙節，經本院囑託台灣區汽車修理工←業同業公會鑑定結果
    ，認原告己○○所有S9-4435號車，事故前市價約十五萬元，事故後約十一萬元
    ，此有該公會九十二年八月十二日九二區汽工（同）字第九二一二三號函在卷可
    按，復為被告所不爭執，原告己○○主張被告應賠償其車遭踫撞後之價值減損四
    萬元，為有理由，應予准許。
２、原告乙○○請求其所有車輛遭碰撞後價值減損九萬元部份：原告乙○○主張其所
    有車遭撞損價值減少乙節，經本院囑託台灣區汽車修理工業同業公會鑑定結果，
    認原告林鑠所有Z9-7816號車於事故前市價約二十九萬元，事故後市價約二十萬
    元，此亦有該會前開函在卷可佐，被告等對之亦不爭執，原告乙○○主張被告應
    賠償其車遭踫撞後之價值減損九萬元，為有理由，應予准許。
３、原告庚○○請求所有車輛遭碰撞毀損報廢前之價值三萬元部份：原告庚○○主張
    其所有之HG-1513號車遭撞車尾、車頭等處損壞已報廢，經本院囑託台灣區汽車
    修理工業同業公會鑑定結果，認原告金葉所有HG-1513號車於事故前市價約三萬
    元，此亦有該會前開函在卷可佐，被告雖辯稱該車如以報廢車賣給車行約二萬元
    等語，惟並未舉證以實其說，自難遽以採信。惟我國環保署為獎勵車齡老舊汽車
    報廢回收，依廢棄物清理法第二十二條第一項規定公告廢汽車回收獎勵金每輛為
    三千元（九十一年度及九十二年度九十三年度均同），此有行政院環境保護署環
    署基字第0910000032號及00000000000號公告在卷可按，原告庚○○車遭撞損時
    雖價值三萬元，經撞損報廢後，受有三萬元之損失，惟依前開廢車回收獎勵報法
    仍可領得三千元之獎勵金，原告庚○○可得請求之車輛損害金自應予扣除三千元
    ，故原告庚○○之車輛價值損害額，於二萬七千元之範圍內，應予以准許。
三、有關搭乘計程車代步費用部份：按當事人主張有利於己之事實者，就其事實有舉
    證之責任。民事訴訟法第二百七十七條前段定有明文。本件原告等主張因所有汽
    車遭撞損送廠修理，不能使用汽車，必須搭乘計程車上下班，原告己○○、林庚○○、乙○○三人分別請求被告等賠償其搭計程車之代車費用依序為七千八百零
    七元、九百五十元、十四萬二千七百二十八元。
１、原告己○○、庚○○部份：並未據提出任何證據證明其有支付計程車費之損失，
    且為被告所否認，原告己○○、庚○○二人此部分之請求，自嫌無據，不應准許
    。
２、原告乙○○部份：原告主張其於居住桃園縣大溪鎮，在台北縣八里鄉上班，一趟
    要花三小時，搭計程車是必要費用，請求修車期間七十六天，每天往返共一百十
    公里，每天一千八百七十八元之計程車費。經查原告此部分主張，僅據提出瑞泰
    汽車行出具之九十一年十月九日、十一日、十四日、十五日、十六日、十七日、
    十八日、二十一日、二十二日等九日，自大溪至八里（即原告上班之去程），每
    日一千元，共九千元之收據九張，經核原告於早上自桃園縣大溪鎮至台台北縣八
    里鄉○○○路程約五十五公里，且上班時段交通尖峰期間，如以不眾運輸工具轉
    搭乘公車、火車、捷運、公車，耗費時間過久，搭計程車上班，應堪認係必費用
    ，原告提出上述九日之計程車車費支出，應可採信。至有關原告上述九日之回程
    （即自台北縣八里鄉至桃園縣大溪鎮）及原告所主張其餘六十七日之來回計車資
    部分，則未據提出任何證據以實其說，自不足採。惟原告上述九日搭乘計程車上
    班，因無須自行開車，減少汽油費用之支出，以一日單程五十五公里計，上述九
    日共四九五公里，以每十公里耗油約一公升，每公升汽油約二十元計，則原告乙○○節省之上述九日之油資共總九九０元，應予扣除，換言之，原告得請求之計
    程車代車費用，於八千零十元之範圍內，應予准許。
四、有關原告請求律師費用部份：按依我國民事訴訟法第四六六條之一規定，第三審
    上訴上訴人應委任律師為之，採強制律師代理制度，故第三審律師費為訴訟費用
    之一部，可一併請求之（同法第四六六條之三）。依此反面解釋及我國民事訴訟
    事件之第一、二審不採律師強制代理訴訟制度而言，民事訴訟事件第一、二審是
    否委請律師代理訴訟概依當事人之自由，原則上由「本人」自為訴訟行為，其律
    師費用因不屬訴訟費用之一部，並不得一併請求，其理甚明。至原告所舉剪報案
    件，乃強制執行法上第三人異議之訴之案件，且因案情複雜且曾上訴第三審最高
　　法院而發回更審之情形，與本件僅屬一般侵權行為損害賠償事件，且案情明確，
　　僅為賠償金額等事實面爭執，亦無高專業性法律程序或有法律見解上歧異之爭執
　　可言，原告本可自為訴訟。原告欲委請律師代理訴訟亦為其自由選擇，並非法律
　　強制規定，原告委請律師費並非訴訟費用之一，自不得請求。原告三人請求被告
　　等連帶償原告之律師費，於法自嫌無據，不應准許。
五、綜上，本件原告己○○得請求之損害賠償為修車費六萬零四百九十四元及車輛價
    值減少四萬元，合計共十萬零四百九十四元，原告乙○○得請求之損害賠償為修
    車費二十萬七千八百六十一元、車輛價值減少九萬元及搭計車代車費八千零十元
    ，合計三十萬五千八百七十一元，原告庚○○得請求之損害賠償為車輛受損報廢
    前之價值三萬元，扣除回收獎勵金三千元後之二萬七千元。
六、有關原告三人請求遲延利息部分：
　　按給付有確定期限者，債務人自期限屆滿時起，負遲延責任。給付無確定期限者
　　，債務人於債權人得請求給付時，經其催告而未為給付，自受催告時起，負遲延
  　責任。其經債權人起訴而送達訴狀，或依督促程序送達支付命令，或為其他相類
    之行為者，與催告有同一之效力。又聲請調解與起訴有同一之效力。又遲延之債
    務，以支付金錢為標的者，債權人得請求依法定利率計算之遲延利息。民法第二
    百二十九條第一項、第一百二十九條第二項第二款、第二百三十三條第一項分別
    定有明文。查本件原告等三人因被告等二人共同過失侵權行為受有損害，分別得
    請求被告連帶賠償十萬零四百九十四元、三十萬五千八百七十一元、二萬七千元
    ，已如前述，惟被告等給付損害賠償之義務，並非定有確定期限，必待原告催告
    而未為給付，被告始負遲延責任，且原告亦僅得請求自被告遲延給付之日起，給
    付按法定利率計算之遲延利息。而本件原告係以聲請調解方式請求被告給付損害
    賠償，依民法第二百二十九條第二項規定，原告得請求自聲請調解狀繕本送達之
    翌日（即九十二年三月十四日最後送達被告之翌日）起依年率百分之五計算之法
    定遲延利息。原告請求自九十一年十月八日（即被告等過失駕駛撞損原告車之侵
    權行為之日）起至起聲請調解狀繕本最後送達當日（即九十二年三月十三日）止
    之遲延利息部分請求，於法無據，不應准許。
陸、從而，原告己○○、乙○○、庚○○本於侵權行為及連帶之債之法律關係，分別
    依序請求被告二人連帶給付十萬零四百九十四元、三十萬五千八百七十一元、二
    萬七千元，及均自九十二年三月十四日起至清償日止，按年息百分之五計算之利
    息部分，為有理由，應予准許；其逾此部分之請求，則屬無據，應予駁回。
柒、本案事證已臻明確，兩造其餘主張陳述及所提之證據，核與本院所為前述判斷不
    生影響，爰不逐一論列，附此敘明。
捌、兩造陳明願供擔保，聲請宣告假執行或免為假執行，經核原告勝訴部分，合於法
　　律規定，爰分別酌定相當之擔保金額宣告之；原告其餘假執行之聲請，因訴之駁
　　回而失所依據，不予准許。
玖、據上論結，本件原告之訴為一部有理由，一部無理由，依民事訴訟法第七十九條
　　但書、第八十五條第一項、第八十五條第二項、第三百九十條第二項、第三百九
  　十二，判決如主文。
中　　　華　　　民　　　國　　九十三　　年　　　十　　　月　　二十九　　日
　　　　　　　　　　　　　　臺灣士林地方法院民事第一庭
　　　　　　　　　　　　　　　　法　官　洪舜帆
右為正本，係照原本作成。
如對本判決上訴須於判決送達後廿日內向本院提出上訴狀
中　　　華　　　民　　　國　　九十三　　年　　　十　　　月　　二十九　　日
　　　　　　　　　　　　　　　　書記官　楊婷婷
附表一（己○○S9-4435號自小客車修理費用零件更新部分折舊計算表）：（單位：
新臺幣（元），元以下餘數均四捨五入）
第一年折舊額：93,493×0.369= 34,499元。
第二年折舊額：（93,493－34,499）×0.369= 21,769元。
第三年折舊額：（93,493－34,499－21,769）×0.369= 13,736元。
第四年折舊額：（93,493－34,499－21,769－13,736）×0.369= 8,667元。
第五年二個月折舊額：（93,493－34,499－21,769－13,736－8,667）×0.369×2/12
                     = 912元
應扣除之折舊總金額：34,499＋21,769＋13,736＋8,667＋912= 79,583元
折舊後餘額：93,493－79,583= 13,910元
附表二（乙○○Z9-7816號自小客車修理費用零件更新部分折舊計算表）：（單位：
新臺幣（元），元以下餘數均四捨五入）
第一年折舊額：213,079×0.369= 78,626元。
第二年折舊額：（213,079－78,626）×0.369= 49,613元。
第三年九個月折舊額：（213,079－78,626－49,613）×0.369×9/12= 23,479元。
應扣除之折舊總金額：78,626＋49,613＋23,479= 151,718元
折舊後餘額：213,079－151,718= 61,361元
